行　政　法　院　判　決　　　　　　　　　　　　　　八十七年度判字第四四六號
　　原　　　告　甲○○○
　　被　　　告　桃園縣稅捐稽徵處
右當事人間因地價稅事件，原告不服財政部中華民國八十六年十一月三日台財訴第0
00000000號再訴願決定，提起行政訴訟。本院判決如左︰
　　主  文
原告之訴駁回。
　　事  實
緣原告所有系爭坐落桃園縣楊梅鎮○○段老窩小段一二地號等四十二筆土地，原屬農
業用地，惟經查明已作為楊梅高爾夫球場用地，未符合土地稅法第十八條適用特別稅
率課徵地價稅之規定，被告遂按一般用地稅率核課八十五年度地價稅新台幣（下同）
三、二八四、一三○元。原告不服，循序提起訴願、再訴願，遞遭決定駁回，遂提起
行政訴訟。茲摘兩造訴辯意旨如次：
原告起訴意旨略謂︰一、原告所有楊梅高爾夫球場用地業經教育部核准
可證，而系爭土地於興建球場
由國盛公司以楊梅高爾夫球場名義開放使用，是該土地確屬直接供體育場所之用地，
與教育部原核定之規劃使用範圍相同，符合土地稅法第十八條及其施行細則第十三條
之規定，被告否准依特別稅率計徵地價稅，依法無據。二、按關於人民之權利、義務
者，應以法律定之；應以法律規定之事項，不得以命令定之，為中央法規標準法第五
條第二款及第六條所明定。本案原告申請適用特別稅率課徵地價稅，並已具目的事業
主管機關教育部核發之高爾夫球場
細則第十四條第一項第二款：「其他按特別稅率計徵地價稅之土地：應檢附目的事業
主管機關核准或行政院專案核准之有關文件及使用計劃書圖或組織
良文物證明文件」之規定，並無不合。詎被告及訴願、再訴願決定機關竟均按財政部
八十三年五月二十四日台財稅第八三一五九五五三一號函釋規定：「．．．高爾夫球
場經目的事業主管機關核准許可
取得主管機關核准延期證明文件以認定其是否已按核定規劃使用，其無法取具主管機
關證明文件者應認為未按核定規劃使用，自無土地稅法第十八條規定之適用。」以原
告並未檢附主管機關核准開放使用或核准延期之證明文件而否准，顯不無於法律之外
，另以命令規定人民權利義務之嫌，自與上揭中央法規標準法規定有違，此亦有鈞院
七十七年度判字第七六號判決可資參證。三、查行為時行政院頒「高爾夫球管理規則
」第十五條規定：「依本規則規定許可
或依第十六條為撤銷法人
法之規定申請減免稅捐」，本案楊梅高爾夫球場確依高爾夫球管理規則申請
經教育部審查合格發給許可證，且無因違反任何規定而受前開規定第十五條所列之任
何處分，則原告所屬之楊梅高爾夫球場用地即合於土地稅法施行細則第十三條第一項
所指「經按目的事業主管機關核定規劃使用者」，自可適用土地稅法第十八條規定按
千分之十計徵地價稅，殆無疑義。至有關申請開放使用證明部分，國盛公司早於八十
一年間即提出，而主管機關教育部迄未核發，究其原因，該部除對早期開發之少數球
場核發使用證明外，對其後開發之球場多不予核發；而不核發之原因或係環保等諸多
複雜因素。惟此等乃該部如何督導加強管理之問題，自不能因其久懸不決而影響合法
業者之權益。是應其未核發開放使用證明，責任不在國盛公司；況該公司即已提出申
請開放使用證明、即無由再申請延期之問題，其理不言而諭。乃被告不基於政府機關
間之關係，妥為連繫查詢其原因，竟一再囑補提核准開放或延期證明文件，其以不可
能之事由相繩，自有違常情。從而本案被告及訴願、再訴願決定均以未能提出教育部
證明文件否准，於法於情，顯有未合。四、系爭土地確係直接供體育場所使用，由國
盛公司所屬楊梅高爾夫球場實際經營運作可稽。而國盛公司並於興建完成後，即向被
告申請自八十一年二月十九日開始營業，亦蒙核准
則系爭土地既確係直接供體育場所使用，亦與教育部原核定之使用範圍並無不同，揆
諸土地稅法第十八條及同法施行細則第十三條規定即應予適用特別稅率計徵地價稅；
被告予否准適用，顯然違法。五、綜上，本案系爭土地既已實際供球場使用，而國
盛公司亦已檢具必要文件申請適用，依法即按特別稅率計徵地價稅。被告及訴願、再
訴願決定均否准原告系爭土地適用特別稅率計徵地價稅，顯有違法。為此，請判決撤
銷原處分及一再訴願決定等語。
被告答辯意旨略謂︰原告所有系爭地號土地雖已興建楊梅高爾夫球場，原告未取具目
的事業主管機關－教育部之核准延期或開放使用之證明文件，自難證明已按核定規劃
使用，依財政部八十三年五月二十四日台財稅第八三一五九五三一號函釋，其既無法
取具主管機關證明文件，自無土地稅法第十八條規定之適用。又原告主張財政部上開
函釋違反中央法規標準法第五條第二款及第六條規定乙節，查上開函釋係在補充說明
土地稅法施行細則第十四條申請特別稅率計徵地價稅，填具申請書應具備資料與程序
；而該施行細則係依土地稅法第五十八條授權訂定。從而，上開函釋並未逾越相關法
令。原告之訴，核無足採，請判決駁回等語。
　　理  由
按「供左列事業直接使用之土地，按千分之十計徵地價稅，但未按目的事業主管機關
核定規劃使用者，不適用之：一．．．二私立公園、動物園、體育場所用地。」「土
地所有權人，申請適用本法第十八條特別稅率計徵地價稅者，應填具申請書，並依左
列規定，向主管稽徵機關申請核定之：二其他按特別稅率計徵地價稅之土地：應檢附
目的事業主管機關核准或行政院專案核准之有關文件及使用計畫書圖或組織
或建築改良物證明文件。」分別為土地稅法第十八條第一項第二款及同法施行細則第
十四條第一項第二款所明定。又「二．．．高爾夫球場經目的事業主管機關核准許可
以憑認定其是否已按核定規劃使用，其無法取具主管機關證明文件者，應認為未按核
定規劃使用，自無土地稅法第十八條規定之適用。」經財政部八十三年五月二十四日
台財稅第八三一五九五五三一號函釋在案。該函釋係財政部依其法定職權所發布之命
令，核與土地稅法及有法規之規定，並無違背，應予適用。查，本件原告所有系爭土
地為楊梅高爾夫球場用地，且該球場於七十七年十二月三十日經目的事業主管機關教
育部許可
准開放使用，原告又未能取具目的事業主管機關核准延期證明文件供核，被告認其未
按規定使用，乃按一般稅率核課八十五年度地價稅三、二八四、一三○元。揆諸首揭
說明，尚無不合。原告起訴主張：原告所有系爭土地為高爾夫球場用地，經教育部核
准
範圍相同，符合土地稅法第十八條及其施行細則第十三條之規定，被告援引財政部上
開函釋，係以法規外另以命令規定人民權利義務，與中央法規標準法規定有違，至有
關申請開放使用證明部分，國盛公司早於八十一年間即已提出，教育部不予核發，咎
不在原告，被告及一再訴願決定機關均以未能提出教育部之開放使用證明文件，否准
依特別稅率計徵地價稅，於法無據云云。查首揭土地稅法第十八條第一項但書明定未
按目的事業主管機關核定規劃使用者不適用按千分之十稅率計徵地價稅，又土地所有
權人申請適用土地稅法第十八條規定之特別稅率計徵地價稅，依同法施行細則第十四
條第一項第二款規定，除應檢附核准之有關文件外，尚須檢附使用計畫書圖，揆其意
旨，在於審查有無同法第十八條但書規定之情形，而高爾夫球場經目的事業主管機關
教育部核准許可
表明國盛公司已經提出申請，則目的事業主管機關核准開放使用，必然經查明已按原
核定之規劃使用興建完竣而後可，則財政部上開函釋檢附核准開放使用證明文件，與
依土地稅法施行細則第十四條第一項第二款規定之檢附使用計畫書圖同義，且可據以
省卻審查是否按使用計畫書圖
開放使用前，可通知土地所有權人取具主管機關核准延期證明文件以憑認定其是否已
按核定規劃使用，可知該核定開放使用證明，既旨在確定是否已按核定規劃使用，作
為有無土地稅法第十八條規定特別稅率適用之依憑，具見該函釋並無違背土地稅法及
有關法規之規定。又本案情形與本院七十七年度判字第七六七號判決內容不同，原告
不得執以謂被告援引上開函釋為違背中央法規標準法第五條第二款及第六條之規定，
至核發開放使用證明係目的事業主管機關之權限，稽徵機關非目的事業主管機關，無
此權責，且在未經核發開放使用證明前，該函釋權宜規定可取具目的事業主管機關核
准延期證明，以憑認定是否已按核定規劃使用，則原告亦不得以系爭高爾夫球場用地
已經國盛公司提出申請核發開放使用證明為理由資為其有利之論據，是原告所訴各節
，皆無可採，其起訴意旨，難謂有理由。從而原處分核無違誤，一再訴願決定遞予維
持，亦無不合，應予駁回。
據上論結，本件原告之訴為無理由，爰依行政訴訟法第二十六條後段，判決如主文。
中    華    民    國     八十七      年      三      月      二十       日
                    行 政 法 院 第 五 庭
                                審 判 長 評  事      葉  振  權
                                         評  事      黃  璽  君
                                         評  事      沈  水  元
                                         評  事      林  清  祥
                                         評  事      劉  鑫  楨
右  正  本  證  明  與  原  本  無  異
                                         法院書記官  張  惠  美
中    華    民    國     八十七      年      三      月     二十三      日
